【裁判字號】    92,上訴,1257
【裁判日期】    920527
【裁判案由】    偽證
【裁判全文】
臺灣高等法院刑事判決                          九十二年度上訴字第一二五七號
    上  訴  人
    即  被  告  乙○○
右上訴人因偽證案件，不服臺灣桃園地方法院九十一年度訴字第一三七七號，中華民
國九十二年三月七日第一審判決（起訴案號：臺灣桃園地方法院檢察署九十一年度偵
字第一五九五三號），提起上訴，本院判決如左：
    主  文
原判決撤銷。
乙○○於檢察官偵查時，證人於案情有重要關係之事項，供前具結，而為虛偽陳述，
累犯，處有期徒刑月。
    事  實
一、乙○○於民國八十五年間因竊盜案件，經台灣台中地方法院判處有期徒刑六月，
    緩刑二年確定，又於同年因竊盜案件，經台灣新竹地方法院判處有期徒刑四月確
    定，並遭撤銷前開緩刑，再於八十六年間因妨害公務案件，經台灣嘉義地方法院
    判處有期徒刑四月確定；上開三罪經台灣嘉義地方法院合併定應執行刑為有期徒
    刑一年，於八十七年五月十日執行完畢，仍不知悔改。
二、緣乙○○自八十八年七月間起，因另案在台灣桃園龍岡軍事看守所羈押期間內，
    與同房獄友甲○○賭博，迄甲○○於八十八年九月間交保時，雙方結算結果，乙
    ○○共積欠甲○○賭債新台幣（下同）三十四萬元（起訴書誤載為四萬元），甲
    ○○嗣經軍事檢察官准許交保，遂在交保前夕，要求乙○○簽立借據三張，於交
    保外出後，持該三張借據前往乙○○家中，向乙○○之父陳正燻催討。惟陳正燻
    認為其中有詐，不願付款，又不耐甲○○糾纏不休，乃向軍方陳情，而層轉台灣
    桃園地方法院檢察署將甲○○列為被告，分為八十九年度偵字第六二０一號恐嚇
    案件偵查，經檢察官以證人身分傳喚乙○○作證，詎乙○○明知上情，竟於八十
    九年八月九日上午十時四十分許在台灣桃園地方法院檢察署檢察官偵查上開案件
    時，於供前具結後，就其與甲○○間因賭博所生之財務糾紛，於案情有重要關係
    之事項，而為虛偽陳述，證稱：伊並未欠甲○○賭債云云，使檢察官據以認定甲
    ○○所辯乙○○因積欠其賭債，而簽立借據為不可採，而對甲○○涉嫌詐欺罪提
    起公訴，嗣甲○○所涉詐欺罪，經台灣桃園地方法院八十九年度易字第二五八八
    號審理時，認乙○○於軍事看守所羈押中確有與甲○○賭博欠下賭債，於甲○○
    交保獲釋時，簽具借據交予甲○○等情而判決甲○○無罪確定在案。
三、案經甲○○訴請台灣桃園地方法院檢察署檢察官偵查起訴。
    理  由
一、被告乙○○未於審判期日到庭，據其在原審審理，已坦承於前揭時間在桃園地方
    法院檢察署檢察官偵查中，供前具結證稱：伊未欠甲○○賭債等情，並有訊問筆
    錄影本、證人結文影本在卷可按，雖於原審審理中否認有偽證之犯行，並辯稱伊
    是和張明全賭博，簽的四萬元借據是給張明全的，沒有欠甲○○，甲○○是恐嚇
    伊，伊才簽借據給他云云。
二、經查：
    (一)告訴人甲○○在偵查中指稱：乙○○在獄中賭博欠我錢，所以才簽本票給我等
      語，核與證人即被告與甲○○之同房獄友張明全、方耀勇於另案審理時均證稱
      ：乙○○有與甲○○賭博，最後好像是乙○○欠甲○○錢等語，大致相符。證
      人張明全此後在原審審理時並再明確證稱：我知道他們二個人在裡面賭骰子，
      知道乙○○有簽借據給甲○○，但實際上誰欠誰多少錢我不清楚等語。即被告
      在偵查中並自承：我當時是真的和甲○○有賭，但沒有欠這麼多錢，因甲○○
      有去我家恐嚇我爸爸，我不想還他錢，所以才說謊等語，顯見被告並未否認確
      實積欠甲○○賭債，僅係爭執所欠金額而已。從而，被告在甲○○一案中就上
      開與案情有重要關係之事項，故為不實陳述之事實，足以認定。
    (二)被告在偵查中先辯稱：是有欠甲○○，但沒有欠這麼多云云，在本院審理時，
      又改稱：伊是和張明全賭博，簽的四萬元借據是給張明全的，沒有欠甲○○，
      甲○○是恐嚇伊，伊才簽借據給他云云，其所辯不僅前後矛盾，又與上開證人
      證詞不符。況且，設若被告所辯：四萬元是欠張明全的云云屬實，亦即其仍積
      欠甲○○部分賭博，則被告所稱未積欠甲○○乙節，自無可採，且甲○○所涉
      詐欺一案並經台灣桃園地方法院八十九年度易字第二五八八號判決無罪確定在
      案，有該判決影本在卷可按。
三、告訴人甲○○因持被告所簽署之三張借據向被告之父親陳正燻索討債務。因陳正
    燻向軍方陳情，並移請台灣桃園地方法院檢察署檢察官偵辦將甲○○列為被告，
    甲○○在偵查中以該三張借據係被告積欠其賭債所簽為辯，因此被告是否積欠甲
    ○○賭債，乃涉及甲○○是否具有不法所有之意圖而觸犯詐欺罪，屬案情有重要
    關係之事項，乃被告明知其積欠甲○○竟於於檢察官偵查時為證人供前具結而為
    「未欠甲○○賭債」之虛偽陳述，至檢察官誤信其證詞，而認甲○○涉詐欺罪嫌
    提起公訴，其偽證之犯行堪予認定。至於被告另證稱該三張借據係受甲○○強逼
    所簽立云，查該借據僅係作為證明債權債務之方法而已，被告簽立該三張借據是
    否受甲○○之強迫，並不影響於被告積欠甲○○賭債事實之存在，質言之，該三
    張借據是否為甲○○強迫所簽，並非甲○○是否涉嫌詐欺罪之案情有重要關係之
    事項，公訴人認被告所為該三張借據係受甲○○強逼所簽之證言亦屬偽證內容之
    一部分尚有誤會。
四、核被告所為係犯刑法第一百六十八條第一項之偽證罪，又被告於八十五年間因竊
    盜案件經台灣台中地方法院判處有期徒刑六月，緩刑二年確定，又於同年因竊盜
    案件，經台灣新竹地方法院判處有期徒刑四月確定，並遭撤銷前開緩刑，再於八
    十六年間因妨害公務案件，經台灣嘉義地方法院判處有期徒刑四月確定，上開三
    罪經合併定應執行刑為有期徒刑一年，於八十七年五月十日執行完畢，有本院被
    告全國前案紀錄表在卷可按，其於受有期徒刑之執行完畢後五年內再犯本件有期
    徒刑以上之罪，應以累犯論處，並加重其刑，原審對被告為科刑之判決，固非無
    見，惟查被告在審判中僅證稱「我並未向他借錢」，並未為「未欠甲○○賭債」
    之證言（詳如後述），原審認被告在審判中亦為「未欠甲○○賭債」之虛偽陳述
    ，以及將被告所為該三張借據係受甲○○強逼所簽的之非案情有重要關係之事項
    之證詞，俱屬偽證，顯有未合，被告雖未據理由提起上訴，且未到庭陳述，然原
    判決既有上述可議，仍應由本院將原判決撤銷改判，爰審酌被告犯罪之動機、目
    的、手段及犯罪後之等一切情狀，量處如主文第二項所示之刑。
五、公訴意旨另以：被告於八十九年十二月十三日台灣桃園地方法院八十九年易字第
    二五八八號甲○○詐欺案審理中，偽稱：並未與甲○○賭博，所寫借據係受甲○
    ○強逼所簽立云，而於案情有重要關係之事實，於具結後仍為虛偽之陳述，因認
    此部分亦犯偽證罪嫌云云，惟查被告在甲○○被訴詐欺一案第一審審理中係結稱
    ：我並未向他借錢，是他強逼我簽的等語，有該訊問筆錄影本在卷可按，被告並
    未稱欠甲○○賭債等情，而甲○○雖持有被告所簽立之借據三張，惟係因被告欠
    甲○○賭債所簽，亦據告訴人甲○○供承在卷，彼二人間並無金錢借貸關係，因
    此被告所稱「我並未向他（指甲○○）借錢」等語，自屬實情，而非虛偽陳述，
    至於所稱該借據是甲○○強逼簽的等情，是否實情，並不影響其積欠甲○○賭債
    事實之存在，尚非認定甲○○是否具有不法所有意圖之於案情有重要關係之事項
    ，是此部分尚難以偽證罪相繩，惟公訴人認此部分與上開論罪部分具有連續犯之
    裁判上一罪關係，自無庸另為無罪之諭知。
四、被告經合法傳喚無正當理由不到庭，爰不待其陳述逕行判決，併予敘明。
據上論斷，應依刑事訴訟法第三百六十九條第一項前段、第三百六十四條、第二百九
十九條第一項前段、第三百七十一條，刑法第一百六十八條、第四十七條，判決如主
文。
本案經檢察官吳慎志到庭執行職務。
中    華    民    國    九十二    年       五       月    二  十  七    日
                              臺灣高等法院刑事第十九庭
                                  審判長法  官  許  國  宏
                                        法  官  洪  光  燦
                                        法  官  林  勤  純
右正本證明與原本無異。
如不服本判決應於收受送達後十日內向本院提出上訴書狀，其未敘述上訴之理由者並
得於提起上訴後十日內向本院補提理由書（均須按他造當事人之人數附繕本）。
                                        書記官  劉      瑗
中    華    民    國    九十二    年       五       月    二  十  九    日
附錄：本案論罪科刑法條全文
中華民國刑法第一百六十八條 (偽證罪)
於執行審判職務之公署審判時或於檢查官偵查時，證人、鑑定人、通譯於案情有重要
關係之事項，供前或供後具結，而為虛偽陳述者，處七年以下有期徒刑。


司法院資訊處製作；財團法人民間司法改革基金會備份。
